臺北高等行政法院判決　　　　　　　　　　　　　　九十二年度訴字第三九○二號
　　　　　　　　　　　　　　　.
　　原　　　告　曜興通運股份有限公司
　　代　表　人　甲○○
　　訴訟代理人　丙○○
　　被　　　告　臺北市政府交通局
　　代　表　人　林志盈（局長）住同右
　　訴訟代理人　戊○○
　　　　　　　　乙○○
　　　　　　　　丁○○
右當事人間因汽車運輸業管理規則事件，原告不服臺北市政府中華民國九十二年七月
二日府訴字第０九二０三五八四三００號訴願決定，提起行政訴訟。本院判決如左︰
    主  文
原告之訴駁回。
訴訟費用由原告負擔。
　　事  實
原告所有ＺＺ─九三二號營業大客車，由何建坐駕駛，於民國（下同）九十一年十月
四日十四時二十分在桃園縣蘆竹鄉○○路○段三七二號前，為桃園縣警察局大園分局
警員查獲違規攬客，桃園縣警察局當場掣發九十一年十月四日桃警局交字第Ｄ一Ａ五
五七八六七號舉發違反道路交通管理事件通知單告發駕駛何建坐。因上開舉發通知單
有應到案處所誤植等問題，經交通部公路局新竹區監理所重新開具九十一年十一月六
日交竹監字第五九０００三三０六號舉發違反汽車運輸業管理事件通知單，並移由被
告所屬臺北市監理處辦理。案經被告查認原告係第二次違反汽車運輸業管理規則第八
十四條規定，乃依公路法第七十七條第一項規定，以九十一年十二月十日北市交監(四)
字第００四一二六號違反汽車運輸業管理事件處分書處以原告新臺幣（下同）六萬元
罰鍰，並吊扣牌照二個月（如於一週內自動將牌照繳存者，可縮短吊扣牌照期間三分
之一）。原告不服，提起訴願，遭決定駁回，遂提起本件行政訴訟。茲摘敘兩造訴辯
意旨如次：
甲、原告方面：
壹、聲明：訴願決定及原處分均撤銷。
貳、陳述：
  一、刑事訴訟法第一百五十四條規定：「犯罪事實應依證據認定之，無證據不得推
      定其犯罪事實。」第三百零一條第一項規定：「不能證明被告犯罪或其行為不
      罰者，應諭知無罪之判決。」行政法院三十九年度判字第二號判例：「當事人
      主張事實，須負舉證責任，倘所提出之證據，不足為其主張事實之證明，自不
      能認其主張之事實為真實。又行政官署對於人民有所處罰，必須確實證明其違
      法之事實。倘不能確實證明違法事實之存在，其處罰即不能認為合法。」
  二、依據被告訴願答辯書事實欄指：其處分書係依據桃園縣警察局大園分局員警查
      獲「違規攔客」填具九十一年十月四日桃警局交字第D1A557 867號舉發違反汽
      車運輸業管理事件通知單，惟查該通知單業經桃園監理站九十一年十一月八日
      九一違稽Ａ字第九一○四三一○號函予以撤銷，則被告之九十一年十二月十日
      北市交監（四）字第004126號處分書當然無效，應予撤銷。且桃園監理站與桃
      園縣警察局大園分局非隸屬機關，桃園縣警察局大園分局對原告所有ZZ─932
      號營業大客車掣開之90桃警局交字第D1A557867號舉發違反道路交通管理事件
      通知單，其違規事實為「違規攔客」，如違反公路法其管轄機關為車主所在地
      之台北市監理處，如違反道路交通管理處罰條例第三十八條規定，則其管轄機
      關為駕駛人所在地之嘉義區監理所，桃園監理站逕行撤銷該處分，依行政程序
      法第一百十一條第一項第六款規定「未經授權而違背法規有關專屬管轄之規定
      或缺乏事務權限者」為無效之行政處分，其撤銷警方之處分另行掣單告發，當
      屬無效。另依行政程序法第一百十一第一項第七款規定「具有重大明顯之瑕庛
      」為無效之行政處分，查桃園縣警察局大園分局本案對原告掣開之90桃警局交
      字第D1A557867號舉發違反道路交通管理事件通知單，其重大明顯瑕庛有
      (一)姓名誤繕：駕駛人為何建坐誤繕為何陳坐，造成違規行為人之不存在，(二)91
      年10月4日舉發遲至91年10月25日才移送桃園監理站（非指定到案機關）違反
      送達期限，並造成被告發人往返多次奔波至嘉義區監理所，(三)違規事實登載「
      違規攔客」，查違規攔客並未違反公路法之規定，因為攔客與攬客其字義明顯
      不同，執法者不能不知，而強行入罪。
  三、原告所有ＺＺ─九三二號營業大客車於九十一年十月四日租予劉金樹（地址：
      雲林縣北港鎮○○路一六八巷三號）由板橋市到北港往返，車資八、０００元
      ，原告亦於九十一年十一月一日開立ＲＤ00000000發票乙紙給劉金樹
      。九十一年十月四日十四時二十分在桃園縣蘆竹鄉○○路○段三七二號前，為
      桃園縣警察局大園分局警員查獲涉嫌違規個別攬客，桃園縣警察局當場掣發九
      十一年十月四日桃警局交字第Ｄ一Ａ五五七八六七號舉發違反道路交通管理事
      件通知單告發駕駛何建坐。違規事實：「違規攬客（白牌）」經駕駛何建坐簽
      名在案。經查：ＺＺ─九三二號營業大客車並非（白牌），而係遊覽車車牌，
      桃園縣警察局之原始舉發違反道路交通管理事件通知單違規事實有瑕疵。
  四、交通部公路局新竹區監理所並未有查獲原告之違規行為，其所開立之九十一年
      十一月六日交竹監字第五九０００三三０六號舉發違反汽車運輸業管理事件通
      知單，僅係抄錄桃園縣警察局之舉發違反汽車運輸業管理事件通知單而開立，
      該通知單之被通知人為「何陳坐」，違規事實則更改為：「依九十一年十月四
      日大園分局蘆竹分駐所談話筆錄違規攬客（從板橋到南崁至雲林北港）每人收
      費四二０元」，事隔月餘，行為人未簽名，且姓名不同，違規事實無限擴大，
      脫逸行政法之理論。
  五、大園分局蘆竹分駐所談話筆錄問乘客，你所乘坐的這輛車是何公司？答：「曜
      興通運公司丙○○」，乘客如何得知原告代表人甲○○配偶之姓名為「丙○○
      」？純係員警自己加油加醋，搪塞談話筆錄之內容，羅織原告之罪。原告所有
      ＺＺ─九三二號營業大客車駕駛何建坐談話筆錄則又填寫：「係靠行、行費每
      月新台幣一千元」駕駛何建坐部分未簽名，乘客部分亦未簽名，被告之行政處
      分係援引「交通部公路局新竹區監理所」之舉發單，而「交通部公路局新竹區
      監理所」之舉發單則係援引「大園分局蘆竹分駐所」之談話筆錄，被告始終未
      經查證本件違規事實之真實性，遽予援引前二手之資料對原告處分，顯有重大
      瑕疵。
  六、被告之行政處分：「第二次違規．．．」按原告之第一次違規是否成立，尚待
      鈞院審判，則被告逕以第二次違規裁罰，亦有未合，檢附起訴書，狀請鈞院鑒
      核，犯罪事實應依證據認定之，無證據不得推定其犯罪事實。不能證明被告犯
      罪或其行為不罰者，應諭知無罪之判決。又行政官署對於人民有所處罰，必須
      確實證明其違法之事實。倘不能確實證明違法事實之存在，其處罰即不能認為
      合法。原告所有ＺＺ─九三二號營業大客車由何建坐駕駛，依約定出車，而被
      告援引前二手資料，遽認原告違規營業，自嫌速斷。被告之認事用法，顯有違
      誤，請賜准將原決定撤銷，庶維原告之合法權益。
乙、被告方面：
壹、聲明：一、駁回原告之訴。
          二、訴訟費用由原告負擔。
貳、陳述：
  一、按公路法第七十七條第一項規定：「汽車或電車運輸業，違反依第七十九條第
      五項所定規則者，由公路主管機關處新臺幣九千元以上九萬元以下罰鍰，並得
      按其情節，吊扣其違規營業車輛牌照一個月至三個月，或定期停止其營業之一
      部或全部，並吊銷其非法營業車輛之牌照，或廢止其汽車運輸業營業執照及吊
      銷全部營業車輛牌照。」公路法第七十七條第二項之規定：「未依本法申請核
      准，而經營汽車或電車運輸業者，處新臺幣五萬元以上十五萬元以下罰鍰，並
      勒令其停業，其非法營業之車輛牌照並得吊扣二個月至六個月，或吊銷之。」
      汽車運輸業管理規則第八十四條第一項第一款及第二項規定：「遊覽車客運業
      應遵守左列規定：一、車輛應停置車庫場內待客包租，不得外駛個別攬載旅客
      、開駛固定班車。．．．」「前項第一款車輛出租時，應據實填載派車單，隨
      車攜帶。」第一百三十七條第一項規定：「汽車運輸業者違反本規則規定者，
      ．．．依公路法第七十七條第一項之規定處罰。．．．」交通部八十九年七月
      十九日交路八十九字第００七三七九號函訂頒「遊覽車客運業違規營業處罰作
      業要點」「一、遊覽車客運業違反公路法第三十四條及汽車運輸業管理規則第
      八十四條規定個別攬載旅客或開駛固定班車者，第一次違規者，處該公司一萬
      元罰鍰，並吊扣該次違規營業車輛牌照一個月，第二次違規者，處該公司二萬
      元罰鍰，並吊扣該次違規營業車輛牌照二個月．．．」行政程序法第四十三條
      規定：「行政機關為處分或其他行政行為，應斟酌全部陳述與調查事實及證據
      之結果，依論理及經驗法則判斷事實之真偽，並將其決定及理由告知當事人。
      」違反道路交通管理事件統一標準及處理細則第二十六條：「舉發汽車違反道
      路交通管理事件，以汽車所有人為處罰對象者，移送其車籍地處罰機關處理」
      行政程序法第一百零一條第一項規定：「行政處分如有誤寫、誤算或其他類此
      之顯然錯誤者，處分機關得隨時或依申請更正之。」
  二、本案原告理由略以：(一)舉發單已被桃園監理站撤銷，原處分書無效。(二)駕駛員
      姓名誤繕，違規事實登載筆誤。(三)ZZ-932號大營客車非白牌車（自用車）。
      (四)談話筆錄駕駛員及乘客均未簽名；援引大園分局筆錄處分原告，有所瑕疵。
      (五)第二次計次方式不當。
  三、卷查：
    (一)原告主張舉發單已被桃園監理站撤銷，原處分書無效。惟查，依據違反道路交
      通管理事件統一標準及處理細則第二十六條：「舉發汽車違反道路交通管理事
      件，以汽車所有人為處罰對象者，移送其車籍地處罰機關處理」原告所有之ZZ
      -932號營業大客車之車籍地為臺北市監理處（汽車車籍查詢附案可稽）則被告
      所屬臺北市監理處為權責機關，始有權限對被告處分，並不因桃園監理站之作
      為而受影響。
    (二)原告主張駕駛員姓名誤繕，違規事實登載筆誤。惟查，依行政程序法第一百零
      一條第一項規定：「行政處分如有誤寫、誤算或其他類此之顯然錯誤者，處分
      機關得隨時或依申請更正之。」駕駛員姓名訴願決定書已更正為「何建坐」；
      違規事實登載筆誤，原行政處分已更正為「違規攬客」。
    (三)原告主張ZZ-932號大營客車非白牌車（自用車）。惟查，原行政處分書係將ZZ
      -932號大營客車以營業車輛處理，依公路法第七十七條第一項規定處新臺幣九
      千元以上九萬元以下罰鍰；如將ZZ-932號大營客車以白牌車（自用車），依公
      路法第七十七條第二項規定將處新臺幣五萬元以上十五萬元以下罰鍰，並勒令
      其停業，其非法營業之車輛牌照並得吊扣二個月至六個月，或吊銷之。
    (四)原告主張談話筆錄駕駛員及乘客均未簽名；援引大園分局筆錄處分原告，有所
      瑕疵。惟查，談話筆錄駕駛員未簽名，係駕駛員之個人意思表示，被告將之列
      為參考資料；談話筆錄乘客未簽名，則與事實不符，乘客徐○○及莊○○均有
      簽名，依行政程序法第四十六條第二項第四款「有侵害第三人權利之虞者」被
      告得將證人之資料予以保密。至於大園分局筆錄乃原始證據，予以援引豈有瑕
      疵之理。
    (五)原告主張第二次計次方式不當。惟查，行政救濟僅得就行政處分表示不服，並
      不得對行政命令異議。有關計次方式係依據交通部八十九年七月十九日交路八
      十九字第００七三七九號函訂頒「遊覽車客運業違規營業處罰作業要點」「一
      、遊覽車客運業違反公路法第三十四條及汽車運輸業管理規則第八十四條規定
      個別攬載旅客或開駛固定班車者，第一次違規者，處該公司一萬元罰鍰，並吊
      扣該次違規營業車輛牌照一個月，第二次違規者，處該公司二萬元罰鍰，並吊
      扣該次違規營業車輛牌照二個月．．．」為之。
    (六)爰此，被告認為原告違反汽車運輸業管理規則第八十四條，依據公路法第七十
      七條第一項及遊覽車客運業違規營業處罰作業要點，以原告為第二次違規營業
      ，處原告罰鍰新台幣六萬元整，並吊扣ZZ-932號營業大客車牌照二個月，並無
      不合。綜上所述，本件原告之訴為無理由，請予以駁回。
    理  由
一、按公路法第三條規定：「本法所稱公路主管機關：在中央為交通部；在直轄市為
    直轄市政府；在縣 (市)為縣 (市)政府。」又台北市政府九十一年七月四日府交
    三字第０九一０六八二三五００號公告：「主旨：公告本府主管業務委任事項，
    並自九十一年八月一日起生效。．．．公告事項：本府將下列業務委任本府交通
    局，以該局名義執行之。(一)公路法中有關本府權限事項。(二)汽車運輸業管理規則
    中有關本府權限事項。．．．」是本件被告為適法之原處分機關。
二、按公路法第七十七條第一項規定：「汽車或電車運輸業，違反依第七十九條第五
    項所定規則者，由公路主管機關處新臺幣九千元以上九萬元以下罰鍰，並得按其
    情節，吊扣其違規營業車輛牌照一個月至三個月，或定期停止其營業之一部或全
    部，並吊銷其非法營業車輛之牌照，或廢止其汽車運輸業營業執照及吊銷全部營
    業車輛牌照。」汽車運輸業管理規則第八十四條第一項第一款規定：「遊覽車客
    運業應遵守左列規定：一、車輛應停置車庫場內待客包租，不得外駛個別攬載旅
    客．．．。」第一百三十七條第一項規定：「汽車運輸業違反本規則規定者，應
    依公路法第七十七條第一項之規定舉發。」遊覽車客運業違規營業處罰作業要點
    第一點規定：「遊覽車客運業違反公路法第三十四條及汽車運輸業管理規則第八
    十四條規定個別攬載旅客或開駛固定班車者，第一次違規者，處該公司一萬元（
    銀元）罰鍰，並吊扣該次違規營業車輛牌照一個月，第二次違規者，處該公司二
    萬元（銀元）罰鍰，並吊扣該次違規營業車輛牌照二個月。．．．」
三、原告所有ＺＺ─九三二號營業大客車，由何建坐駕駛，於九十一年十月四日十四
    時二十分在桃園縣蘆竹鄉○○路○段三七二號前，為桃園縣警察局大園分局警員
    查獲違規攬客，桃園縣警察局當場掣發九十一年十月四日桃警局交字第Ｄ一Ａ五
    五七八六七號舉發違反道路交通管理事件通知單告發駕駛何建坐。因上開舉發通
    知單有應到案處所誤植等問題，經交通部公路局新竹區監理所重新開具九十一年
    十一月六日交竹監字第五九０００三三０六號舉發違反汽車運輸業管理事件通知
    單，並移由被告所屬臺北市監理處辦理。案經被告查認原告係第二次違反汽車運
    輸業管理規則第八十四條規定，乃依公路法第七十七條第一項規定，以九十一年
    十二月十日北市交監(四)字第００四一二六號違反汽車運輸業管理事件處分書處以
    原告六萬元罰鍰，並吊扣牌照二個月（如於一週內自動將牌照繳存者，可縮短吊
    扣牌照期間三分之一）。原告不服，提起訴願，遭決定駁回之事實，有上開舉發
    通知單、處分書、訴願決定書、並有乘客莊宗澤及徐曉玉於現場所作談話筆錄影
    本二份附卷可稽，自堪信為真實。
四、原告主張：依內政部警政署七十八年七月二十三日警署交字第三八八九一號及八
    十三年七月八日警署交字第四四一三九號等函釋，違規營業之稽查取締，涉及專
    業與整體之考量，及對遊覽車業者裁罰之嚴重性，不宜放任警察機關之員警單獨
    為之云云，惟查警察機關得否單獨取締汽車非法營業，經前揭內政部警政署七十
    八年七月二十三日警署交字第三八八九一號函釋：「一、汽車非法營業之取締，
    已非警察機關權責範圍，除非監理機關請求協助執行，警察人員以不主動涉入其
    主管業務為宜，至中正機場情況特殊，應否由警察人員單獨執行取締，請貴局自
    行決定。二、交通部七十八年七月三日交路字第０一八九九三號函所示：『警
    察勤務人員執行交通稽查任務時，發現營業汽車或自用汽車從事違規營業情形者
    ，應可一併予以舉發，並通知公路監理機關處罰』，乃針對警察勤務人員單獨取
    締汽車非法營業適法性之解釋。」，堪認公路主管機關交通部已通案性請求警察
    機關得單獨取締汽車非法營業，至內政部警政署八十三年七月八日警署交字第四
    四一三九號函釋，則係就警察人員配合監警聯合稽查遊覽車、計程車違規取締工
    作所為之釋示，與本案警察機關得否單獨取締汽車非法營業有別，是原告主張，
    核不足採。
五、原告主張：本件應適用道路交通管理處罰條例第第三十八條規定，而非適用公路
    法第七十七條，其管轄機關為駕駛人所在地之嘉義區監理所云云，惟按道路交通
    管理處罰條例第三十八條第一項規定：「汽車駕駛人，於鐵路、公路車站或其他
    交通頻繁處所，違規攬客營運，妨害交通秩序者，處新臺幣一千五百元以上三千
    元以下罰鍰．．．」係以汽車駕駛人妨害道路交通秩序為處分事由，本件原告為
    汽車運輸業者，違規攬客，惟無妨害道路交通秩序之問題，故非上開道路交通管
    理處罰條例第三十八條第一項之規範範圍，其管轄機關應為車主所在地之台北市
    監理處，原告主張，亦無可採。
六、原告復主張：依行政程序法第一百十一第一項第七款規定「具有重大明顯之瑕庛
    」為無效之行政處分，查桃園縣警察局大園分局對原告掣開之90桃警局交字第
    D1A557867號舉發違反道路交通管理事件通知單，其重大明顯瑕庛有：(一)姓名誤
    繕：駕駛人為何建坐誤繕為何陳坐。(二)ＺＺ─九三二號營業大客車並非白牌，而
    係遊覽車車牌，且舉發通知單所載之違規事實為「違規攔客」，顯有瑕疵。(三)舉
    發通知單已被桃園監理站撤銷，則被告之處分書當然無效云云，惟按行政程序法
    第一百零一條第一項規定：「行政處分如有誤寫、誤算或其他類此之顯然錯誤者
    ，處分機關得隨時或依申請更正之。」查本件桃園縣警察局掣開之90桃警局交字
    第D1A557867號舉發通知單，駕駛員姓名固誤繕為「何陳坐」，惟桃園縣警察局
    大園分局業於九十一年十月二十五日以園警分交字第○九一○○二四六八八號函
    更正為「何建坐」，且訴願決定書之駕駛人姓名亦記載為正確之「何建坐」；又
    違規事實原雖誤載為「違規攔客（白牌）」，惟新竹區監理所於嗣後開立之舉發
    通知單業已更正為「依91.10.4.大園分局蘆竹分駐所談話筆錄，違規攬客（從板
    橋到南崁至雲林北港，每人收費NT420元）」，核上開桃園縣警察局掣開之舉發
    通知單上駕駛人姓名及違規事實均屬誤寫誤繕之情形，依上開規定處分機關自得
    依職權更正之；又桃園縣警察局掣開之舉發通知單雖經撤銷，惟新竹區監理所又
    重新開具九十一年十一月六日交竹監字第五九０００三三０六號舉發違反汽車運
    輸業管理事件通知單，尚不生被告之原處分失所依據之問題，原告主張原處分有
    重大明顯之瑕疵，顯係誤會。
七、原告另主張：大園分局蘆竹分駐所談話筆錄，警員問：「你們所乘坐的這輛車是
    何公司？」乘客答：「曜興通運公司丙○○」，乘客如何得知原告代表人甲○○
    配偶之姓名為「丙○○」？顯係員警加油添醋，搪塞談話筆錄，羅織原告罪名，
    且談話筆錄駕駛員及乘客均未簽名，被告援引該談話筆錄處分原告，顯有瑕疵云
    云，查大園分局蘆竹分駐所九十一年十月四日之談話筆錄固有「曜興通運公司丙
    ○○」之記載，惟該記載應是警員於查詢車籍資料獲知該車車主名稱後，順勢所
    為之紀錄，雖非乘客本身之原意，但既未與事實相悖，尚難因該瑕疵而否定全部
    筆錄之証據力，至於原告代表人甲○○係於九十一年十一月一日始變更為原告公
    司之負責人，且甲○○並未出現於筆錄上，原告擅加揣測，以偏概全，據以主張
    該筆錄不得採為証據，自屬過當；又上開談話筆錄兩位乘客均有簽名，原告誤指
    為未簽名，顯係誤會，至於駕駛員何建坐雖然拒絕簽名，但被訊問人拒絕簽名，
    並不影響該筆錄之效力，原告所訴，均無可採。
八、綜上所述，原告主張各節，均不足採。被告認原告違反汽車運輸業管理規則第八
    十四條第一項第一款，乃依公路法第七十七條第一項及「遊覽車客運業違規營業
    處罰作業要點」，審酌原告為第二次違規攬客，處原告罰鍰六萬元，並吊扣系爭
    營業大客車牌照二個月，並無違誤。訴願決定予以維持，亦無不合，原告仍執前
    詞訴請撤銷，為無理由，應予駁回。
據上論結，本件原告之訴為無理由，依行政訴訟法第九十八條第三項前段，判決如主
文。
中　　華　　民　　國　　九十三　　　年　　　  六　　　　月　　十七　　　日
                               臺 北 高 等 行 政 法 院  第 六 庭
                                           審 判 長 法  官　林樹埔
           　　　　　　　　　　　　　　　　　　　　 法　官　曹瑞卿
           　　　　　　　　　　　　　　　　　　　　 法　官　許瑞助
右為正本係照原本作成。
如不服本判決，應於送達後二十日內，向本院提出上訴狀並表明上訴理由，如於本判
決宣示後送達前提起上訴者，應於判決送達後二十日內補提上訴理由書（須按他造人
數附繕本）。
中　　華　　民　　國　　九十三　　　年　　　  六　　　　月　　十七　　　日
             　　　　　　　　 　　　　     　    　 書記官  陳圓圓
